【裁判字號】    89,訴更,1
【裁判日期】    890317
【裁判案由】    違反槍砲彈藥刀械管制條例等
【裁判全文】
臺灣高雄地方法院刑事判決              八十九年度訴更字第一號
    公  訴  人  臺灣高雄地方法院檢察署檢察官
    被      告  甲○○
右列被告因違反槍砲彈藥刀械管制條例等案件，經檢察官提起公訴（八十七年度偵字
八八八０號），經本院於八十七年六月三十日判決確定，經最高法院以八十八年度台
非字第三一一號判決，原判決撤銷，由本院依判決前之程序更為審判，本院判決如左
：
    主      文
甲○○未經許可，持有其他可發射子彈具有殺傷力之土造手槍，處有期徒刑壹年貳月
，併科罰金新台幣壹拾萬元，罰金如易服勞役，以新台幣玖佰元即銀元佰元折算壹
日，緩刑年。緩刑期內付保護管束。
土造手槍壹枝（槍枝管制編號0000000000）、改造子彈壹顆，均沒收。
    事      實
一、甲○○於民國八十五年九月間某日，在高雄市旗津區之海灘，發覺不詳姓名者所
    持有之具殺傷力之土造手槍一枝（槍枝管制編號0000000000）、改造子彈二顆，
    被遺置在海灘上，竟意圖為自己不法之所有，將之拾取侵占入己（侵占部份之追
    訴權時效已完成，不另為免訴之諭知），並將之攜回高雄市○○區○○街二巷一
    二四弄一號住處，藏放於房間之床頭櫃內，而未經許可無故持有上開槍、彈。嗣
    於八十七年四月十五日晚上八時三十分許，為警在上址房間之床頭櫃內查獲，並
    扣得上開土造手槍一枝、改造子彈二顆（其中一顆子彈經送內政部警政署刑事警
    察局試射鑑驗耗損）。
二、案經高雄市政府警察局鼓山分局移送台灣高雄地方法院檢察署檢察官偵查起訴。
    理      由
一、按軍事審判法已於八十八年十月二日修正公佈，依該法第二百三十八條規定於八
    十八年十月三日施行而生效，該法第五條第一項前段規定犯罪在任職服役前，發
    覺在任職服役中者，依本法追訴審判，其反面意義，則為犯罪在任職服役前，發
    覺亦在任職服役前者，縱嗣後為現役軍人，仍由普通法院審判，本件被告於八十
    八年八月二日服兵役（九十年六月三十日退伍），已經被告陳述在卷，且有中華
    民國軍人身分證影本一紙在卷可稽，被告現為現役軍人，然其於八十五年九月間
    某日拾得前揭槍彈，並持有至八十七年四月十五日已為警查獲發覺，其犯罪及發
    覺時均在其任職服兵役前，依上開說明，本院自有審判權，核先說明。
二、右揭犯罪事實，業據被告於警、偵訊、八十七年度訴字第一六四八號審理時及本
    院審理時，坦承不諱，並有土造手槍一枝（槍枝管制編號0000000000）、改造子
    彈二顆扣案足資佐證。而扣案之槍、彈經送請內政部警政署刑事警察局鑑驗結果
    ，(1)土造手槍壹枝，實係由仿SMITH & WESSON廠轉輪手槍製造之塑膠手槍更換車
    通之金屬彈倉改造而成，槍管暢通，機械性能良好，可擊發適用子彈，認具殺傷
    力；(2)改造子彈二顆，認均係由玩具子彈改造而成，具直徑5mm金屬彈頭，經實
    際試射可擊發，認均具殺傷力。亦有內政部警政署刑事警察局八十七年四月二十
    八日刑鑑字第二七七０七號鑑驗通知書一份在卷可稽。被告之自白經核與事實相
    符，並經本院調八十七年度訴字第一六四八號審判卷核閱無誤，事證明確，被告
    未經許可無故持有槍、彈之犯行，洵堪認定。
三、按土造手槍屬於槍砲彈藥刀械管制條例第四條第一項第一款之其他可發射子彈具
    殺傷力之槍枝、改造子彈則屬同條項第二款之彈藥。核被告所為，係犯槍砲彈藥
    刀械管制條例第十一條第四項之未經許可持有可發射子彈具殺傷力之槍砲罪、同
    條例第十二條第四項之未經許可持有彈藥罪。被告同時同地持有土造手槍、改造
    子彈，係一行為同時觸犯上開二罪名，為想像競合犯，應依刑法第五十五條之規
    定，從一重之未經許可無故持有可發射子彈具殺傷力之槍砲罪處斷，按被告之未
    經許可持有上開槍彈，乃係持有行為之繼續，並繼續至該條例修正之後（八十六
    年十一月二十六日修正生效），始為警查獲，自應適用新法予以論罪科刑。爰審
    酌被告明知槍彈乃屬管制物品，且社會上充斥槍枝，危害治安極為嚴重，為政府
    所嚴加取締，於發覺被遺置之槍彈，竟未報警處理，仍加以持有，助長槍枝流
    動，其行為對社會安全威脅不輕，然以其犯後坦承犯行，態度良好，頗有悔意，
    且於警方搜索後，其所服務之遠洋漁船返航後主動向警方投案等一切情狀，量處
    如主文所示之刑，並諭知罰金如易服勞役之折算標準，以資懲儆。被告所犯槍砲
    彈藥刀械管制條例第十一條第四項未經許可持有可發射子帶具殺傷力之槍砲罪及
    同條例第十四條第一項未經許可持有彈藥罪，依同條例第十九條第一項規定原應
    諭知於刑之執行完畢或赦免後，令入勞動場所，強制工作，惟槍砲彈藥刀械管制
    條例第十九條第一項之規定，不問對行為人有無預防矯治其社會危險性之必要，
    一律宣付強制工作三年，限制其中不具社會危險性之受處分人之身體、自由部分
    ，其所採措施與所欲達成預防矯治之目的及所需程度，不合憲法第二十三條所定
    之比例原則，是犯上開條例第十九條所定之罪，不問行為人有無預防矯治其社會
    危險性之必要，一律宣告強制工作三年部分，應自八十七年十二月十八日起停止
    適用，業經司法院大法官會議釋字第四七一號解釋在案，而保安處分適用裁判時
    之法律，刑法第二條第二項定有明文。本件被告僅持有土造手槍一支及子彈二顆
    ，雖均具殺傷力，但被告尚無持之犯罪，難認對將來社會具相當之危險性，而有
    進一步教化、矯正之必要，若宣告拘束被告身體、自由之保安處分，顯與比例原
    則有違，且被告並無前科，有台灣高雄地方法院檢察署刑案資料查註紀錄表一紙
    可稽，亦難認其有刑法第九十條第一項所規定之有犯罪習慣或以犯罪為常業或因
    遊蕩或懶惰成習而犯罪之情形，是本院認被告並無強制工作之必要，故不另諭知
    被告於刑之執行完畢或赦免後，令入勞動場所，強制工作。末查被告未曾受有期
    徒刑以上刑之宣告，亦有台灣高雄地方法院檢察署刑案資料查註紀錄表及被告全
    國前案紀錄表各一紙在卷可稽，其因偶然機會，發覺槍彈，加以持有，以致觸犯
    本案犯行，被告經本次罪刑之宣告後，應能知所警惕，而無再犯之虞，本院認前
    開對其宣告之刑，以暫不執行為適當，爰併宣告緩刑三年，以啟自新，並認其於
    緩刑期內，應由觀護人以專業智識輔導其品德，希期改過遷善，併予宣告緩刑期
    內付保護管束。扣案之土造手槍一枝、改造子彈一顆，係違禁物，均應依刑法第
    三十八條第一項第一款之規定併予宣告沒收。至因送鑑驗試射而耗損之改造子彈
    一顆，既已滅失自無庸併予宣告沒收，併此明。
四、按案件時效已完成者，應諭知免訴之判決，刑事訴訟法第三百零二條第二款定有
    明文。
五、公訴意旨另以：甲○○於前揭八十五年九月間某日，在高雄市旗津區之海灘，發
    覺不詳姓名者所持有之上開具殺傷力之土造手槍一枝（槍枝管制編號0000000000
    ）、改造子彈二顆，被遺置在海灘上，竟意圖為自己不法之所有，將之拾取侵占
    入己，嗣於八十七年四月十五日為警查獲，認被告涉觸犯刑法第三百三十七條侵
    占罪嫌等情。經查該罪之法定刑為五百元以下罰金，其追訴權時效依刑法第八十
    條第一項第五款規定為一年，被告自行為時（八十五年九月間某日）至被警查獲
    時（八十七年四月十五日），已逾一年，其追訴權時效業已完成，此部份本應為
    免訴之判決，惟公訴人認侵占遺失物部份與前開被告所犯未經許可無故持有可發
    射子彈具殺傷力之槍砲罪間，有方法結果之牽連關係，係裁判上一罪，自毋庸就
    此部份另為免訴之諭知。
據上論斷，應依刑事訴訟法第二百九十九條第一項前段、槍砲彈藥刀械管制條例第十
一條第四項、第十二條第四項、刑法第十一條、第五十五條、第三十八條第一項第一
款、第七十四條第一款、第九十三條第一項，罰金罰鍰提高標準條例第二條前段，判
決如主文。
中        華        民         國    八十九   年    三    月     十七   日
                                  臺灣高雄地方法院刑事第二庭
                                      法  官   宋  明  中
右為正本，係照原本作成，證明與原本無異。
如不服本判決，應於送達後十日內，向本院提出上訴狀。
                                      書記官   胡  淑  芳
中       華        民         國   八十九   年   三   月      十七      日
附錄本案論罪法條全文：
槍砲彈藥刀械管制條例第十一條第四項、第十二條第四項
未經許可，持有、寄藏或意圖販賣而陳列第一項所列槍砲者，處一年以上七年以下有
期徒刑，併科新台幣七百萬元以下罰金。
未經許可，持有、寄藏或意圖販賣而陳列子彈者，處五年以下有期徒刑，併科新台幣
三百萬元以下罰金。


司法院資訊處製作；財團法人民間司法改革基金會備份。
